【裁判字號】    89,訴,1578
【裁判日期】    900809
【裁判案由】    偽造文書等
【裁判全文】
臺灣臺北地方法院刑事判決                        八十九年度訴字第一五七八號
    公  訴  人  臺灣臺北地方法院檢察署檢察官
    被      告  甲○○
右列被告因偽造文書等案件，經檢察官提起公訴（八十九年度偵緝字第四八二號），
本院判決如左：
    主  文
甲○○連續行使偽造私文書，足以生損害於公眾及他人，處有期徒刑伍月，如易科罰
金，以參佰元折算壹日。
    事  實
一、甲○○與丙○係軍中受訓之同學關係，前至丙○家居住並曾幫丙○提款，知悉丙
    ○之提款卡與其父乙○○之儲金簿、印章置放何處及提款密碼，竟意圖為自己不
    法之所有，於民國八十三年間，在高雄市○○區○○路三五六巷四十六弄九號五
    樓之一丙○住處，竊取丙○所有原鳳山二十支局帳號三四八五六之六號之郵局提
    款卡一枚，及乙○○所有交由丙○保管原左營十二支局帳號0000000號之
    郵局儲金簿一本與印章一個；得手後，復基於概括之犯意，連續持上開提款卡，
    於附表編號一至十二所示時間，在高雄市○○區○○路上之郵局自動提款機，將
    上開提款卡插入並輸入密碼，使該郵局職員手足之自動提款機辨識系統陷於錯誤
    ，以此不正方法，由自動付款設備詐領如附表編號一至十二所示之現金；又連續
    持前開儲金簿與印章，於附表編號十三及十四所示時間，在上述郵局內，擅自於
    該郵局取款憑條上填寫帳號、提款金額等，並盜蓋乙○○之印章於其上，而偽造
    取款憑條，足以生損害於郵局對存款管理之正確性及乙○○本人，進而持偽造之
    取款憑條向該郵局職員提領存款以行使之，致該郵局職員誤以為甲○○有權領取
    ，而陷於錯誤，如數交付如附表編號十三及十四所示之現金予甲○○，足以生損
    害於郵局對存款管理之正確性及乙○○本人。嗣於八十三年九月二十九日，為丙
    ○所發現，報警處理而查獲上情。
二、案經高雄市政府警察局左營分局報請台灣高雄地方法院檢察署呈請台灣高等法院
    檢察署移轉台北地方法院檢察署檢察官偵查起訴。
    理  由
一、訊據被告甲○○固承認有於右揭時、地持被害人丙○所有之提款卡在郵局自動提
    款機提款，及持被害人乙○○所有之郵局儲金簿、印章，在郵局填寫取款憑條及
    加蓋乙○○之印章於其上，持向郵局職員提領存款之事實；惟矢口否認有何竊盜
    、偽造私文書及詐欺等犯行，辯稱：錢是丙○與乙○○答應借的，其拿丙○之提
    款卡領錢都有跟丙○講，只有編號十二那次因丙○關禁閉，才沒有跟他說云云。
    經查：(一)右揭事實，業據被害人丙○於警訊及偵查中指述綦詳，並有鳳山郵局九
    十年二月二十七日函所附交易明細、自動提款機交易明細表等影本各一份附卷可
    稽，及郵局監視錄影帶扣案可證。(二)被告雖以前揭情詞置辯，然其於本院八十九
    年十二月二十九日調查時，先供稱：「（問：八月二日、八月九日領取乙○○存
    款有無經過其本人或丙○同意？）沒有。我有跟他（指丙○）爸爸借，他爸爸有
    同意，我拿存款簿及印章時沒有跟他爸爸說，丙○在關禁閉所以也沒有跟丙○說
    」、「（問：他（指丙○）爸爸有無同意你拿存款簿及印章去領錢？）他沒有說
    用簿子去領」、「（問：為何自行將存款簿及印章拿去領錢？）因為我跟他們很
    熟．．．」等語，嗣於本院九十年七月二十七日審理時又供稱：「當初我是向他
    （指乙○○）借錢，乙○○問我何時要去領，我說這幾天，他那時就把存款簿及
    印章交給我還告訴我密碼．．．」等語，關於被告如何取得被害人乙○○之儲金
    簿及印章（前供為自行拿取而未告知被害人乙○○及丙○，後供為被害人乙○○
    交付）乙節，被告供詞已見扞格，其就同一事實竟前後供述不一，顯然為卸責之
    說詞。(三)被害人丙○於本院審理時經傳喚雖未到庭，惟其於警訊及偵查中均堅稱
    並未同意被告領取如附表所示之存款，衡以被告當時寄住被害人丙○家中，為其
    二人所是認，關係應屬友好，茍被害人丙○確有同意被告前往提款，豈會在發現
    存款遭被告提領時勃然大怒，甚至報警處理，被害人丙○猶自警訊至偵查中均指
    述歷歷，若非確屬實，以其二人之關係，被害人丙○應不致為此不利於被告之指
    述，而甘冒誣告之罪責誣陷被告，且被告前後供詞不一已如前述，要難採信，是
    應以被害人丙○之指述較為可採。綜上所述，被告上開辯解，顯係卸責之詞，不
    足採信。本件事證明確，被告犯行堪予認定。
二、按於銀行印妥之取款憑條上填寫金額等字樣並蓋章，足以表示提領存款之意思，
    屬刑法第二百十條之私文書甚明（最高法院四十九年台上字第一四０九號判例參
    照），被告未經被害人同意，偽填取款憑條並持以提領存款，自足以生損害於郵
    局對存款管理之正確性及乙○○本人。查被告於犯罪行為後，刑法第三百三十九
    條之二業於八十六年十月六日增訂公布生效，依修正後該條第一項之規定：「意
    圖為自己或第三人不法之所有，以不正方法由自動付款設備取得他人之物者，處
    三年以下有期徒刑、拘役或一萬元以下罰金」，而修正前持他人之提款卡向自動
    付款設備冒領存款者，因自動付款設備係金融機構辦理付款業務人員之替代，對
    其所施用之詐術，應視為對自然人所為，即應論以刑法第三百三十九條第一項之
    詐欺取財罪，其法定刑為五年以下有期徒刑、拘役或科或併科一千元以下罰金，
    比較新舊法，以新法有利被告，依刑法第二條第一項前段規定，應適用新法加以
    裁判。核被告所為，係犯刑法第三百二十條第一項之竊盜罪，與同法第二百十六
    條、第二百十條之行使偽造私文書罪和同法第三百三十九條第一項之詐欺取財罪
    及第三百三十九條之二第一項之利用自動付款設備詐欺罪。其前開盜用印章為偽
    造私文書之部分行為；偽造私文書後復持以行使，偽造之低度行為為行使之高度
    行為所吸收，均不另論罪。被告多次行使偽造私文書、詐欺取財及利用自動付款
    設備詐欺犯行，均時間緊接，所犯係構成要件相同之罪名，顯係基於概括犯意為
    之，皆為連續犯，均應依刑法第五十六條規定論以一罪，並均加重其刑。其所犯
    上開竊盜罪與行使偽造私文書罪、詐欺取財罪及利用自動付款設備詐欺罪間，有
    方法結果之牽連關係，依刑法第五十五條之規定，應從較重之行使偽造私文書罪
    處斷。爰審酌被告犯罪之動機、目的、手段，盜領被害人十六萬元存款金額並非
    稀少，於本院審理時仍飾詞卸責之態度等一切情狀，量處如主文所示之刑，並諭
    知易科罰金之折算標準。末查被告於犯罪行為後，刑法第四十一條業於九十年一
    月十日修正公布生效，依修正後該條第一項之規定：「犯最重本刑為五年以下有
    期徒刑以下之刑之罪，而受六個月以下有期徒刑或拘役之宣告，因身體、教育、
    職業、家庭之關係或其他正當理由，執行顯有困難者，得以一元以上三元以下折
    算一日（現已提高一百倍），易科罰金。但確因不執行所宣告之刑，難收矯正之
    效，或難以維持法秩序者，不在此限」，比較新舊法，以新法有利被告，依刑法
    第二條第一項前段規定，應適用新法加以裁判。
據上論斷，應依刑事訴訟法第二百九十九條第一項前段，刑法第二條第一項前段、第
五十六條、第三百二十條第一項、第二百十六條、第二百十條、第三百三十九條第一
項、第三百三十九條之二第一項、第五十五條、第四十一條第一項前段，罰金罰鍰提
高標準條例第一條前段、第二條，判決如主文。
本案經檢察官林秀濤到庭執行職務。
中      華      民      國    九十      年      八      月      九      日
                                    臺灣臺北地方法院刑事第七庭
                                        法  官  蕭  清  清
右正本證明與原本無異。
如不服本判決，應於判決送達後十日內，向本院提出上訴狀。
                                        書記官  劉  麗  英
中      華      民      國    九十     年       九      月      十      日
附錄本案論罪科刑法條全文
刑法第三百二十條第一項
意圖為自己或第三人不法之所有，而竊取他人之動產者，為竊盜罪，處五年以下有期
徒刑、拘役或五百元以下罰金。
刑法第二百十六條
行使第二百十條至第二百十五條之文書者，依偽造、變造文書或登載不實事項或使登
載不實事項之規定處斷。
刑法第二百十條
偽造、變造私文書，足以生損害於公眾或他人者，處五年以下有期徒刑。
刑法第三百三十九條第一項
意圖為自己或第三人不法之所有，以詐術使人將本人或第三人之物交付者，處五年以
下有期徒刑、拘役或科或併科一千元以下罰金。
刑法第三百三十九條之二第一項
意圖為自己或第三人不法之所有，以不正方法由自動付款設備取得他人之物者，處三
年以下有期徒刑、拘役或一萬元以下罰金。
附表：
編號    提款日期  被害人    提領金額（新台幣：元）
一      83.5.12   丙○      00000
0      00.5.20   同右       0000
0      00.5.22   同右       0000
0      00.6.15   同右       0000
0      00.6.16   同右       0000
0      00.6.21   同右      00000
0      00.6.22   同右       0000
0      00.6.28   同右       0000
0      00.7.5    同右      10000
十      83.7.6    同右      16000
十一    83.7.20   同右       1000
十二    83.8.5    同右      27000
十三    83.8.2    乙○○    20000
十四    83.8.9    同右      20000
★丙○部分合計十二萬元，乙○○部分合計四萬元，共計十六萬元（公訴人誤載為十
  六萬二千元）。


司法院資訊處製作；財團法人民間司法改革基金會備份。
